【裁判字號】    98,交聲,1500
【裁判日期】    980527
【裁判案由】    聲明異議
【裁判全文】
臺灣臺中地方法院交通事件裁定        98年度交聲字第1500號
原處分機關  交通部公路總局臺中區監理所
異  議  人
即受處分人  甲○○
上列異議人即受處分人因違反道路交通管理處罰條例案件，對於
交通部公路總局臺中區監理所民國98年4月6日所為之裁決（中監
違字第裁60-ZGB078562號裁決書），聲明異議，本院裁定如下：
    主    文
異議駁回。
    理    由
一、原處分機關意旨略以﹕異議人即受處分人甲○○（下稱受處
    分人）於98年1月29日15時34分駕駛車號6729-LB自小客車，
    在國道3號北上253-213公里處，因「行駛高速公路違規使用
    路肩」違規，為國道公路警察局第七警察隊員警舉發並掣開
    公警局交字第ZGB078562號舉發通知單，受處分人於期限內
    到案，原處分機關遂於98年4月6日以中監違字第裁60-ZGB07
    8562號裁決書，裁處受處分人違反道路交通管理處罰條例第
    33條第1項第9款規定，處罰鍰新臺幣（下同）4000元，並記
    違規點數1點，於法並無不合等語。
二、聲明異議意旨則以；受處分人於98年1月29日行駛國道3號時
    ，汽車溫度突然升高，受處分人確實有打右方向燈，緩慢行
    駛至路肩，下車檢查，之後持續行駛至國道3號下大里交流
    道，隨即至汽車修配廠檢查汽車溫度升高之問題，爰聲明異
    議等語。
三、按汽車行駛高速公路及快速公路，不得在路肩上行駛，或利
    用路肩超越前車或倒車；汽車行駛於高速公路、快速公路或
    設站管制之道路，不遵使用限制、禁止、行車管制及管理事
    項之管制規則而未依規定使用路肩者，處汽車駕駛人新臺幣
    三千元以上六千元以下罰鍰，並記違規點數1點，高速公路
    及快速公路交通管制規則第9條第1項第2款、道路交通管理
    處罰條例第33條第1項第9款、第63條第1項第1款分別定有明
    文。而所謂「路肩」，則是指設於車道之外側，路面邊線與
    護欄或邊溝間之部分，快速道路交通管制規則第2條第16款
    定有明文。衡其立法目的，係在促令汽車駕駛人安全駕駛，
    並確實空出路肩車道，供因機件故障或其他緊急情況無法繼
    續行駛之車輛暫時停車待援，或執行任務之救護車、消防車
    、警備車、工程車、救濟車及吊車得以順利執行道路救護、
    救援之工作。
四、經查：
  (一)受處分人於98年1月29日即農曆大年初四15時34分許駕駛車
    號6729-LB號自小客車，在國道3號北上253-213公里處，因
    「行駛高速公路違規使用路肩」違規，為國道公路警察局第
    七警察隊員警舉發並掣開公警局交字第ZGB078562號舉發通
    知單，受處分人於期限內到案，原處分機關遂於98年4月6日
    以中監違字第裁60 -ZGB078562號裁決書，裁處罰鍰4000 元
    ，並記違規點數1點，有前揭舉發通知單、裁決書各1份在卷
    可稽。
  (二)雖受處分人以上開情詞置辯，惟查本件經本院向舉發單位函
    查相關違規資料結果，內政部警政署國道公路警察局第七警
    察隊98年5月7日公警七交字第0980703396號函覆稱：「經查
    本案違規地點係國道3號北向253公里與252.6公里之間（本
    路段有國道3號北向260公里係屬斗六交流道，再往北國道3
    號北向243公里竹山交流道兩處）」等語（見本院卷第14頁
    ），並隨函檢附「國道公路警察局簽轉檢舉違規案文」、「
    檢舉路肩違規明細表」、「違規通知單」影本各1張及「案
    內車輛違規前後採證照片」3張等文件為憑（見本院卷第15
    至20頁）；而觀「檢舉路肩違規明細表」，可知檢舉民眾係
    於98年1月29日當日自15時33分至15時49分連續檢舉共35輛
    車輛違規行駛路肩，再對照卷附之3張彩色違規照片（即攝
    得被告車輛之照片及其前後之違規照片），每張照片均顯示
    有多輛車輛行駛路肩，堪認檢舉民眾確係位於高速公路之外
    側車道之車輛內，連續拍攝行駛於路肩之車輛。而依上開「
    檢舉路肩違規明細表」所示，於當日15時33分及34分許在國
    道3號北上253公里處違規行駛路肩之車輛多達16部車輛之多
    ，足見該時該地之高速公路路肩係處於多數車輛接續行駛經
    過之狀態；是受處分人辯稱其將車輛停放路肩，下車檢查云
    云，與客觀之違規採證照片所顯示之實情不符。何況，本件
    自違規地點253公里處北上最近之交流道係位於243公里處之
    竹山交流道，果若受處分人駕駛之車輛確有其所稱汽車車體
    溫度升高導致須停駛路肩以檢查之情況，依經驗法則，一般
    人均會選擇距離最近之交流道（即國道3號北向243公里之竹
    山交流道）駛離高速公路，以免車輛於高速公路上發生故障
    導致無法行駛之危險，然而受處分人實際上卻仍繼續往北行
    駛至臺中地區○○里○○○道，始駛離高速公路至車廠檢查
    ，且依受處分人所提出之永成汽車修配廠估價單，其上記載
    估價日期為98年1月29日17時30分，距離舉發之違規時間15
    時34分已相隔近2小時之久；顯見受處分人所稱其因車體之
    狀況而須停駛路肩檢查之辯詞，應非實情。
  (三)再者，對於違反道路交通管理處罰條例之行為，民眾得敘明
    違規事實或檢具違規證據資料，向公路主管或警察機關檢舉
    ，經查證屬實者，應即舉發，道路交通管理處罰條例第7條
    之1定有明文。本件檢舉民眾提供科學儀器取得之照片證據
    資料向警察機關提出檢舉，經警察機關查證屬實而予舉發，
    於法並無不合。而依檢舉人所檢附受處分人之上開違規照片
    ，已足以明確認定受處分人之上開違規事實。
  (四)綜前所述，受處分人之上開違規情事，堪以認定。從而，原
    處分機關據以援引上開規定，裁處罰鍰4000元，並記違規點
    數1點，並無不當。本件聲明異議為無理由，應予駁回。
五、據上論斷，應依道路交通管理處罰條例第87條第2項，道路
    交通案件處理辦法第19條，裁定如主文。
中    華    民    國    98    年     5    月    27    日
                  交通法庭  法  官  戴嘉慧
以上正本證明與原本無異。
如不服本裁定應於送達後5日內向本院提出抗告狀。（應附繕本
）
                            書記官  劉晴芬
中    華    民    國    98    年     5    月    27    日


司法院資訊處製作；財團法人民間司法改革基金會備份。
